【裁判字號】    93,破,36
【裁判日期】    950523
【裁判案由】    破產宣告
【裁判全文】
台灣台北地方法院民事裁定
聲  請  人  馬來西亞商富析資產管理股份有限公司台灣分公司
法定代理人  乙○○
相  對  人  甲○○
上列當事人間聲請破產宣告事件，本院裁定如下：
    主  文
聲請駁回。
聲請程序費用由聲請人負擔。
    理  由
一、本件聲請意旨略以：相對人積欠聲請人債權本金新台幣（下
    同）11億5736萬餘元，並積欠其他債權人債務63億餘元，總
    計債務約74億餘元，且目前均陷於停止支付之狀態。然而，
    相對人之資產總額粗估僅1385萬4136元，顯然其負債遠超過
    資產，已該當破產之宣告要件，爰依破產法第57條、第58條
    之規定，聲請宣告相對人破產；又依據破產法第72條之規定
    ，於破產宣告前，請裁定限制相對人出境，並就相對人所有
    之財產為限制處分之保全處分及登記云云。
二、本件聲請人原為台灣中小企業銀行股份有限公司（以下簡稱
    台灣中小企銀公司），惟於民國94年3月1日業將其對相對人
    之債權下之一切權利、名義、利益、義務及責任轉讓與馬來
    西亞商富析資產管理股份有限公司台灣分公司，此有債權讓
    與證明書 1件附卷可稽，原聲請人台灣中小企銀公司並已依
    金融機構合併法第15條第1項第1款適用同法第 18條第3項之
    規定，將上述債權轉讓之通知以公告方式登報公告週知，此
    則有報紙影本 1件在卷可憑，是馬來西亞商富析資產管理股
    份有限公司自得依前揭法條規定，承受台灣中小企銀公司債
    權人之地位進行本件程序，合先敘明。
三、按破產，對債務人不能清償債務者，宣告之；破產宣告時屬
    於破產人之一切財產，及將來行使之財產請求權，破產宣告
    後，破產終結前，破產人所取得之財產，為破產財團；財團
    費用及財團債務，應先於破產債權，隨時由破產財團清償之
    ，破產法第57條、第82條第 1項、第97條分別定有明文。而
    查破產程序乃於債務人不能清償其債務時，為使多數債權人
    獲得平等滿足，並兼顧債務人之利益，而就債務人之總財產
    ，由法院參與之一般強制執行程序之謂；是法院就破產之聲
    請，以職權為必要調查，如債務人確係無財產，則破產財團
    即不能構成，無從依破產程序清理債務，參照破產法第 148
    條之旨趣，自應依同法第63條，以裁定駁回其聲請，此亦有
    司法院院字第1505號解釋可資參照；同理，如構成破產財團
    之債務人財產，明顯不足清償破產財團費用及財團債務時（
    即破產法第95條、第96條規定，財團費用為：(一)因破產財團
    之管理、變價及分配所生之費用，(二)因破產債權人共同利益
    所需審判上之費用，(三)破產管理人之報酬，(四)破產人及其家
    屬之必要生活費及喪葬費；財團債務為：(一)破產管理人關於
    破產財團所為行為而生之債務，(二)破產人管理人為破產財團
    請求履行雙務契約所生之債務，或因破產宣告後應履行雙務
    契約而生之債務，(三)為破產財團無因管理所生之債務，(四)因
    破產財團不當得利所生之債務），依破產法第 148條規定，
    法院於宣告破產後，隨即須同時宣告破產程序終止，此無異
    徒增破產程序及費用之浪費，且無益於債務人及其他債權人
    ，故參照上開司法院解釋及相關說明，本院認若有此情狀，
    聲請宣告破產即為無實益，自應適用同法第63條規定以裁定
    駁回破產宣告之聲請。
四、經查，本件相對人積欠聲請人及第三人農民銀行信義分行等
    31位債權人債務一節，僅據聲請人提出相對人之資產及負債
    明細表各 1件為證；而據聲請人聲請狀所載，相對人對於聲
    請人所負債務，不計利息、違約金之部分，而僅計算本金部
    分，即達11億5736萬5957元，至聲請人所陳報相對人之資產
    ，則僅有相對人所有之不動產 5筆，價值約1385萬4136元（
    如附表所示），及相對人之投資 3筆；然上開相對人所有之
    附表編號1至編號4之不動產上均設有幾近同額之抵押權，相
    對人之 3筆投資則均係未上市上櫃公司之投資，難以估價或
    變賣，是本院考量破產程序之進行繁雜且所費不貲，相對人
    現有之資產尚無從支應龐大之破產程序費用，遑論供清償債
    務之用，可謂缺乏進行破產程序之實益，參酌破產法第 148
    條規定之立法意旨，在於破產財團如不足破產程序費用時，
    破產程序即無繼續之實益，於本件之情形，亦應認相對人不
    應進行破產程序而無宣告破產實益。準此，相對人之負債雖
    超過資產，惟無宣告破產之實益，聲請人聲請宣告破產即無
    理由，應予駁回。至聲請人所為破產前之保全聲請，因前開
    破產之聲請業經駁回，亦失所依據，應併予駁回。
五、依破產法第5條、民事訴訟法第95條、第78條裁定如主文。
中    華    民    國     95    年    5    月    23    日
                                民事第二庭法  官  黃蓓蓓
以上正本係照原本作成
如對本裁定抗告須於裁定送達後10日內向本院提出抗告狀，並繳
納抗告費新臺幣1,000元。
中    華    民    國     95    年    5    月    23    日
                                          書記官  劉碧輝
附表：
┌──┬──┬──────┬──────┬───────┐
│編號│財產│財 產  標 示│抵押權設定時│抵押權設定    │
│    │種類│            │之鑑價價格  │之內容        │
├──┼──┼──────┼──────┼───────┤
│1   │土地│台北市松山區│2,051,918元 │普通抵押權    │
│    │    │敦化段 3小  │            │2,000,000     │
│    │    │段26號      │            │元（全部）    │
├──┼──┼──────┤            │              │
│2   │房屋│台北市○○路│            │              │
│    │    │2段374號4樓 │            │              │
│    │    │之2         │            │              │
├──┼──┼──────┼──────┼───────┤
│3   │土地│台北市大安區│10,636,505元│(1)本金最高限  │
│    │    │通化段 3小段│            │  額抵押權權  │
│    │    │135號       │            │   2,500,000  │
│    │    │            │            │  元（全部）  │
│    │    │            │            │(2)本金最高限  │
│    │    │            │            │  額抵押權    │
├──┼──┼──────┤            │   4,800,000  │
│4   │房屋│台北市○○街│            │  元（全部）  │
│    │    │267巷5號2樓 │            │(3)本金最高限  │
│    │    │            │            │  額抵押權    │
│    │    │            │            │  10,000,000  │
│    │    │            │            │  元（全部）  │
├──┼──┼──────┼──────┼───────┤
│5   │土地│台北縣雙溪鄉│1,165,713元 │無            │
│    │    │武丹段尪子崙│            │              │
│    │    │坑小段170、 │            │              │
│    │    │171、182、24│            │              │
│    │    │9號         │            │              │
├──┴──┴──────┴──────┴───────┤
│合計：13,854,136元                                    │
└───────────────────────────┘


司法院資訊處製作；財團法人民間司法改革基金會備份。
